【裁判字號】    99,智訴,5
【裁判日期】    990226
【裁判案由】    違反藥事法等
【裁判全文】
臺灣臺北地方法院刑事判決               99年度智訴字第5號
公  訴  人  臺灣臺北地方法院檢察署檢察官
被      告  甲○○
上列被告因違反藥事法案件，經檢察官提起公訴（98年度偵字第
25845號），被告於準備程序期日就被訴事實均為有罪之陳述，
本院合議庭裁定由受命法官獨任進行簡式審判程序，本院判決如
下：
    主  文
甲○○共同犯藥事法第八十三條第一項之販賣偽藥罪，處有期徒
刑陸月，如易科罰金，以新臺幣壹仟元折算壹日。扣案之犀利士
偽藥貳拾貳錠（含包裝及藥品說明書）均沒收。
    事  實
一、甲○○明知「CIALIS」（中文：犀利士）商標係美商禮來
    ICOS有限公司（Lilly ICOS LLC）（下稱禮來公司）享有商
    標權（經濟部智慧財產局中華民國商標註冊證，聯合商標註
    冊號數：00000000號，正商標號數：00000000號，指定使用
    於藥用製劑等商品，專用期限係自民國91年3月1日起至100
    年6月15日止）之商標，復明知其於97年5月間，至東南亞地
    區旅遊時所購得之犀利士藥品32顆（共8盒，每盒4顆），藥
    錠鋁箔片包裝及包裝盒標示與上開註冊商標「CIALIS」之外
    觀、讀音均相同之「Cialis」字樣之男性壯陽藥品，並非禮
    來公司原廠製造，為未經核准擅自製造之偽藥，且係未得禮
    來公司之同意或授權，於同一商品，使用相同商標圖樣之仿
    冒商標商品。又該藥品之藥品說明書（即仿單，置於包裝盒
    內）屬冒用禮來公司名義之偽造私文書，包裝盒上標示「
    Eli Lilly and Company  Limited」字樣之公司名稱、商標
    名稱及圖樣則均係偽造之準私文書，足以對外表示該藥品係
    禮來公司所製造。竟意圖營利，未經商標權人同意，與張權
    榮（已另案判決確定）基於販賣偽藥、販賣仿冒商標商品、
    行使偽造私文書及準私文書之犯意聯絡，推由張權榮自97年
    5月間某日起，在其所經營位於臺北市○○○路133巷51號之
    「明德藥局」內，以每顆犀利士偽藥新臺幣（下同）450元
    之價格，出售予不特定人士，並約定俟前開偽藥出售後，再
    行與張權榮拆帳，而行使上開仿冒藥品包裝盒上偽造之公司
    名稱、商標名稱及圖樣等準私文書及偽造之藥品使用說明書
    ，足以生損害於禮來公司。嗣經禮來公司市場調查員黃文通
    ，分別於97年6月10日、97年7月17日，至明德藥局各購得2
    顆犀利士藥品後，經禮來公司報警並提出告訴，警方乃於97
    年8月19日13時10 分許前往明德藥局搜索，當場扣得仿冒犀
    利士商標之偽藥22顆（4包裝盒共16顆、三鋁箔片包裝共6顆
    ），並於張權榮案審理中發現係由甲○○交付前開偽藥予張
    權榮販售乙節，始獲悉上情。
二、案經禮來公司訴由臺灣臺北地方法院檢察署檢察官偵查後提
    起公訴。
    理  由
一、按除被告所犯為死刑、無期徒刑、最輕本刑為3年以上有期
    徒刑之罪或高等法院管轄第一審案件者外，於法院行準備程
    序進行中，被告先就被訴事實為有罪之陳述時，審判長得告
    知被告簡式審判程序之旨，並聽取當事人、代理人、辯護人
    及輔佐人之意見後，裁定進行簡式審判程序；又簡式審判程
    序之證據調查，不受刑事訴訟法第159條第1項、第161條之2
    、第161條之3、第163條之1及第164條至第170條規定之限制
    ，刑事訴訟法第273條之1第1項、第273 條之2分別定有明文
    。本件被告甲○○所犯係死刑、無期徒刑、最輕本刑為3年
    以上有期徒刑以外之罪，其於準備程序中就被訴事實為有罪
    之陳述，經告知簡式審判程序之旨，並聽取公訴人、被告之
    意見後，認適宜由進行簡式審判程序，爰依刑事訴訟法第
    273 條之1第1項規定，進行簡式審判程序，合先敘明。
二、上揭事實，業經被告於本院審理時供認犯行不諱，並當庭為
    認罪之表示（見本院卷99年2月10日準備程序筆錄），並據
    告訴代理人劉騰遠指訴綦詳，復有證人張權榮之證詞、明德
    藥局現場查訪照片2張、97年6月10日自明德藥局購得犀利士
    藥品之照片4張、中華民國商標註冊證、臺北市政府衛生局
    97年10月21日北市衛藥食字第09738889200號函暨函附之臺
    灣禮來股份有限公司犀利士20mg藥品包中鑑定報告、保安警
    察第二總隊第一大隊第一中隊搜索扣押筆錄、扣押物品目錄
    表、明德藥局現場搜索照片6張、臺北市政府營利事業登記
    證、Stephen  Hawgood即美商禮來公司之全球產品保護技術
    小組調查員之證詞陳述書及中文譯文、行政院衛生署「不法
    藥物查緝」網站關於犀利士真偽辨識照片等在卷可稽，堪認
    被告自白與事實相符。綜上，本件事證明確，被告販賣仿冒
    犀利士商標之偽藥等犯行，堪予認定，應依法論罪科刑。
三、按藥品說明書係用以說明該藥品之主治效能及服用方法，屬
    於私文書之一種，被告明知犀利士偽藥之藥品說明書，係冒
    用告訴人公司名義而偽造之私文書，仍加以販賣行使，足以
    生損害於告訴人公司。又按在紙上或物品上之文字、符號、
    圖畫、照像，依習慣或特約，足以為表示其用意之證明者，
    依刑法第220條第1項規定，應以文書論。本件告訴人禮來公
    司之名稱、商標圖樣，係該公司表示其用意之證明，自屬刑
    法第220條第1項之準私文書，被告販售之仿冒犀利士藥品之
    包裝盒，均有標示公司及商標名稱、圖樣，則其有主張係禮
    來公司及商標之意思內容，足以生損害於禮來公司，至為灼
    然。故核被告交付仿冒之犀利士偽藥予張權榮售予不特定人
    之所為，分別係犯刑法第216條、第210條之行使偽造私文書
    罪、刑法第216條、第220條第1項、第210條之行使偽造準私
    文書罪、藥事法第83條第1項之販賣偽藥罪及商標法第82 條
    之販賣仿冒商標商品罪。被告以一販售行為，同時觸犯上開
    數罪名，為想像競合犯，應依刑法第55條規定，從一較重之
    藥事法第83條第1項之販賣偽藥罪處斷。被告與張權榮間有
    犯意之聯絡與行為之分擔，應以共同正犯論處。又被告自97
    年5月起在上址藥局內出售犀利士偽藥予不特定人士之行為
    ，係在密集期間內以相同之方式持續進行，未曾間斷，此販
    賣犯行具有反覆、延續實行之特徵，從而在行為概念上，應
    評價認係包括一罪之集合犯，應僅成立一罪。爰審酌被告係
    任職於藥品公司，對於偽藥之分辨較諸一般人具有相當智識
    ，本應秉持其專業人員之職業道德，以維國民用藥安全，詎
    其竟圖營利，明知其自東南亞地區購得之犀利士藥品為仿冒
    他人商標之偽藥，竟將之交付予同樣具有專業知識之張權榮
    ，在其所經營之藥局內販賣予不特定人牟利，對民眾之身體
    健康產生危害之可能，並侵害禮來公司之商業利益，且其前
    有違反藥事法經緩起訴處分確定之紀錄，此有臺灣高等琺院
    被告前案紀錄表在卷可稽，素行非佳，惟念及被告犯後已坦
    承犯行，及其所販賣偽藥之數量非多、犯罪手段、教育程度
    等一切情狀，量處如主文所示之刑，以示懲儆。
四、按藥事法第79條第1項規定：「查獲之偽藥或禁藥，沒入銷
    燬之」，上述沒入銷燬之規定，係列於藥事法第8章「稽查
    及取締」內，而非列於第9章之「罰則」，其性質應屬行政
    秩序罰，屬行政機關依行政程序科罰之權限，法院自不得越
    權於判決內諭知沒入銷燬（最高法院92年度臺上字第2718號
    判決意旨可資參照）。本件扣案之仿冒犀利士商標之偽藥共
    計22顆（含藥品說明書），經鑑定均為偽藥，既未經行政機
    關沒入銷燬，且被告販賣該仿冒商標之偽藥，同時亦屬商標
    法第83條之仿冒商標商品，則不問屬於犯人與否，均應依商
    標法第83條之規定宣告沒收。
據上論斷，應依刑事訴訟法第273條之1第1項、第284條之1、第
299條第1項前段，藥事法第83條第1項，商標法第82條、第83條
，刑法第11條前段、第210條、220條、216條、第55條，判決如
主文。
本案經檢察官李彥霖到庭執行職務
中    華    民    國    99    年    2     月    26    日
                  刑事第十七庭  法  官  楊雅清
上正本證明與原本無異。
如不服本判決應於收受送達後10日內向本院提出上訴書狀，並應
敘述具體理由；其未敘述上訴理由者，應於上訴期間屆滿後20日
內向本院補提理由書（均須按他造當事人之人數附繕本）「切勿
逕送上級法院」。告訴人或被害人如對於本判決不服者，應具備
理由請求檢察官上訴，其上訴期間之計算係以檢察官收受判決正
本之日期為準。
                                書記官  吳俊龍
中    華    民    國    99    年    2     月    26    日
附錄本案論罪科刑法條全文：
藥事法第83條
明知為偽藥或禁藥，而販賣、供應、調劑、運送、寄藏、牙保、
轉讓或意圖販賣而陳列者，處 7 年以下有期徒刑，得併科新臺
幣 5 百萬元以下罰金。
犯前項之罪，因而致人於死者，處 7 年以上有期徒刑，致重傷
者，處 3 年以上 12 年以下有期徒刑。
因過失犯第 1 項之罪者，處 2 年以下有期徒刑、拘役或科新臺
幣 30 萬元以下罰金。
第 1 項之未遂犯罰之。
商標法第82條
明知為前條商品而販賣、意圖販賣而陳列、輸出或輸入者，處
1 年以下有期徒刑、拘役或科或併科新臺幣 5 萬元以下罰金。
中華民國刑法第210條
（偽造變造私文書罪）
偽造、變造私文書，足以生損害於公眾或他人者，處 5 年以下
有期徒刑。

司法院資訊處製作；財團法人民間司法改革基金會備份。
